【裁判字號】    88,易,1039
【裁判日期】    890731
【裁判案由】    毀損
【裁判全文】
臺灣臺北地方法院刑事判決                        八十八年度易字第一三九號
    公  訴  人  臺灣臺北地方法院檢察署檢察官
    被      告  丙○○
    被      告  甲○○
右列被告等因毀損案件，經檢察官提起公訴（八十八年度偵字第三六三九號），本院
判決如左：
    主  文
丙○○共同債務人於將受強制執行之際，意圖損害債權人之債權，而處分其財產，累
犯，處有期徒刑伍月，如易科罰金，以參佰元折算壹日。
甲○○共同債務人於將受強制執行之際，意圖損害債權人之債權，而處分其財產，處
有期徒刑肆月，如易科罰金，以參佰元折算壹日。緩刑貳年。
    事  實
一、丙○○前因與乙○○之配偶通姦，經判處有期徒刑三月確定，並於八十七年十一
    月十日易科罰金執行完畢，猶不知悔改，於乙○○因前開通姦案件，提起請求損
    害賠償之刑事附帶民事訴訟，經本院於八十七年十二月二十二日判決丙○○應給
    付乙○○新台幣（下同）二百萬元，乙○○並得以七十萬元供擔保後假執行，丙○○為債務人將受強制執行之際，竟與甲○○共同基於意圖損害債權人乙○○前
    開債權之犯意聯絡，於八十八年一月十二日在台北市○○○路○段二四一號八樓
    之二厚生代書事務所內簽訂買賣契約，由丙○○將其唯一財產即所有坐落台北縣
    新店市○○段七六二地號應有部分五一一分之三四之土地，及其上門牌台北新店
    市○○路五一巷二號四樓之建物出售予甲○○。因當日甲○○支付一百萬元予丙○○，甲○○為擔保其債權，雙方復約定以前開不動產設定三百萬元最高限額抵
    押權予甲○○，期限自八十八年一月十二日起至同年四月十二日止，隨於翌日向
    地政機關辦理該設定登記，嗣後並辦理所有權移轉登記，以處分丙○○之財產。
二、案經告訴人乙○○訴請台灣台北地方法院檢察署檢察官偵查起訴。
    理  由
一、訊據被告丙○○、甲○○固不否認就丙○○所有之上開不動產成立買賣契約並移
    轉所有權及設定抵押權之事實，惟均矢口否認有共同意圖損害告訴人乙○○債權
    之犯行，被告丙○○辯稱伊出售該不動產業已一年多，因伊無工作，並需清償其
    他債務，始於八十八年一月十二日出售予甲○○，因先向甲○○拿一百萬元清償
    債務，故設定最高限額抵押權予甲○○，伊與甲○○僅係法定姻親，實際往昔並
    無來往且未曾謀面與一般民眾無異，況告訴人未為假執行之聲請，伊並無損害告
    訴人債權云云；被告甲○○則以伊因子女就學、就業原因，原擬在台北購屋，透
    過妹夫介紹購買系爭不動產，於簽約時支付一百萬元，為求擔保，始要求設定最
    高限額抵押權，伊無損害告訴人債權云云以之抗辯。經查：
    （一）右開事實，業據告訴人乙○○指訴綦詳，並有民事判決、土地登記謄本、
          不動產之買賣契約書等附卷可稽。
    （二）被告丙○○固辯稱所有之系爭不動產自八十七年一月起即進行出售云云，
          惟依被告丙○○陳述所有之系爭不動產於八十七年五月二十一日為法院查
          封拍賣，因伊弟弟丁○○說伊沒地方住，要如何辦，就叫伊借錢，故於同
          年六月間向丁○○及朋友戊○○共借貸三百萬元等詞（見本院八十八年四
          月二十七日訊問筆錄），則被告丙○○於所有之系爭不動產被法院查封拍
          賣時，尚向其弟弟及朋友借款以防止該不動產因查封拍賣而造成住宿無著
          ，被告丙○○上開辯稱是否屬實已有可疑。反之，被告等二人於八十八年
          二月十二日另合意系爭不動產至同年五月十二日再行點交，據被告甲○○
          陳稱係因伊兒子、女兒於八十八年六月才畢業，且被告丙○○之小孩也在
          念書，希望放暑假才搬等語（見八十八年六月十七日訊問筆錄），足見被
          告丙○○並未急於售屋，被告甲○○亦未急於購屋居住。而被告丙○○係
          於八十七年十二月三十一日收受上開民事判決，並於八十八年一月十一日
          具狀提起上訴（一月十六日本院收發室收受），業經本院調閱八十七年度
          訴字第四三一七號民事卷宗核閱屬實。則被告等二人於被告丙○○收到民
          事判決，八十七年一月十一日具狀提起上訴後，即刻於隔日訂立買賣契約
          ，實難認無為規避財產遭告訴人強制執行，共同意圖損壞告訴人債權之犯
          意聯絡。復參酌被告丙○○自承系爭不動產均由其弟弟丁○○處理，郭德
          順係被告甲○○的妹夫雙方姻親關係，被告甲○○應知該不動產將遭法院
          強制執行等情。本件事證明確，被告等二人犯行均洵堪認定。
二、核被告丙○○、甲○○所為，係犯刑法第三百五十六條之損害債權罪。被告甲○○雖非債務人，惟其與被告丙○○間有共同處分財產之犯意聯絡及行為分擔，依
    刑法第三十一條第一項規定，為共同正犯。被告等二人雖就系爭不動產有移轉所
    有權及設定抵押權之二處分行為，惟係基於一個財產處分之犯意，應僅成立單純
    一罪。被告丙○○前因通姦案件，經本院判處有期徒刑三月確定，於八十七年十
    一月十日易科罰金執行完畢，台灣高等法院檢察署刑案紀錄簡覆表一份附卷可稽
    ，其於有期徒刑執行完畢後，五年以內再犯本件有期徒刑以上之罪，為累犯，應
    依刑法第四十七條規定加重其刑。爰審酌被告二人之品行、智識程度、犯罪之動
    機、手段、所生危害及犯後態度等一切情狀，分別量處如主文所示之刑，並諭知
    易科罰金之折算標準。末查被告甲○○未曾受有期徒刑以上刑之宣告，有台灣高
    等法院檢察署刑案紀錄簡覆表一份在卷足稽，被告甲○○一時失慮而罹刑章，受
    此教訓，當知所警愓，應無再犯之虞，本院認被告甲○○所受刑之宣告，以暫不
    執行為適當，爰併宣告緩刑二年，以啟自新。
據上論斷，應依刑事訴訟法第二百九十九條第一項前段、刑法第二十八條、第三百五
十六條、第三十一條第一項、第四十一條、第四十七條、第七十四條第一款、罰金罰
鍰提高標準條例第一條前段、第二條判決如主文。
本案經檢察官張紹斌到庭執行職務
中    華    民    國      八十九      年      七      月    三十一      日
                                      臺灣臺北地方法院刑事第八庭
                                          法  官  鄭  佾  瑩
右正本證明與原本無異。
如不服本判決，應於判決送達後十日內，向本院提出上訴狀。
                                          書記官  郭  台  發
中    華    民    國      八十九      年      八      月      四        日


司法院資訊處製作；財團法人民間司法改革基金會備份。
